【裁判字號】    95,台上,3676
【裁判日期】    950706
【裁判案由】    傷害致人於死
【裁判全文】
最高法院刑事判決            九十五年度台上字第三六七六號
    上   訴   人  台灣高等法院檢察署檢察官
    上訴人即被告  甲○○
                          路1.
    選 任辯護 人  謝  裕律師
    上訴人即被告  乙○○
                          10.
    選 任辯護 人  戴文進律師
上列上訴人等因被告等傷害致人於死案件，不服台灣高等法院中
華民國九十二年九月十六日第二審更審判決（九十一年度上更(一)
字第七０四號，起訴案號：台灣板橋地方法院檢察署八十七年度
偵字第二七０七六號），提起上訴，本院判決如下：
    主  文
上訴駁回。
    理  由
按刑事訴訟法第三百七十七條規定，上訴於第三審法院，非以判
決違背法令為理由，不得為之。是提起第三審上訴，應以原判決
違背法令為理由，係屬法定要件。如果上訴理由狀並未依據卷內
訴訟資料，具體指摘原判決不適用何種法則或如何適用不當，或
所指摘原判決違法情事，顯與法律規定得為第三審上訴理由之違
法情形，不相適合時，均應認其上訴為違背法律上之程式，予以
駁回。本件原判決認定上訴人即被告甲○○、乙○○與江至豪等
人在台北縣板橋市○○路合夥經營「一０一據點ＰＵＢ」店，由
江至豪擔任現場負責人。民國八十七年十二月六日凌晨一時許，
甲○○與其妻陳香伶，乙○○與其女友蘇美玉至該店幫忙，迄同
日凌晨三時許，因店內客人不多，甲○○等四人遂先離開。陳香
伶步出店門後，又折回店內吧檯前拿取其住處之鑰匙，適坐於吧
檯前高腳椅上之客人邱泰然酒後酩酊，突然自後抱住陳香伶，陳
香伶感覺受辱，跑至店外向甲○○哭訴。甲○○心生不滿，回至
店內，見邱泰然仍坐在吧檯前之高腳椅上，客觀上可預見握拳毆
擊人之頭部，有發生死亡結果之可能，卻不預見，猶基於傷害之
犯意，以左手握拳朝邱泰然後腦勺毆打，再以右手握拳猛擊其臉
部一拳，致邱泰然自高腳椅跌落地面，甲○○復踢打其腰部、腳
部等處。乙○○亦共同基於犯意聯絡，踢打邱泰然，造成邱泰然
雙眼角外側鈍傷、皮下大量出血（左、右顳部及枕部分別有八ｘ
六公分、一０ｘ八公分、八ｘ四公分鈍挫傷）等傷害，並倒地不
起。嗣經送醫急救，延至同日四時三十分許，因顱內出血，由急
性腦壓增高致肺水腫表徵，最後因次發性肺水腫而死亡等情。爰
撤銷第一審關於被告等部分之判決，改判論處被告等共同傷害人
之身體因而致人於死罪刑，已敘明其所憑之證據及認定之理由，
而以被告等否認犯罪所持之辯解為不足採，予以指駁綦詳。所為
論敘，俱有卷存之證據資料可資覆按，從形式上觀察，並無判決
違背法令之情形存在。再，原判決綜合甲○○之供述、證人古春
鳳、李秀慧、吳佳遙、江至豪、陳香伶等人在警詢及偵查中之證
言，互核相符，據以認定乙○○確參與毆打邱泰然，已詳敘其斟
酌取捨而得心證之理由。復以上開證人在警詢及偵查中所為之陳
述，具有較可信之特別情況，而得為證據，嗣於第一審法院為相
反之陳述，不足採憑；乙○○經測謊鑑定之結果，亦不足為其有
利之認定，判決內併加論斷翔實（見原判決第六面第二行至第九
面第十四行、第十四面第二行至第十四行）。乙○○上訴意旨任
意擷取卷內片段資料，憑己見為不同之評價，漫就原審採證認事
職權之適法行使，及判決內已明白論斷之事項，砌詞指摘，不符
第三審上訴之法定要件。又共同正犯之意思聯絡，不以事前有所
協議為必要，即於行為當時，基於相互之認識，以共同犯罪之意
思而參與者，仍無礙於成立共同正犯。甲○○毆打邱泰然時，乙
○○以共同犯罪之意思而參與毆打行為，自應對其客觀上有預見
可能之加重結果，共同負全部責任，殊無疑義。原判決對此疏未
說明，理由雖嫌簡略，但顯然於判決無影響，不得據為第三審上
訴之合法理由。法務部法醫研究所鑑定書雖記載「死者四肢多處
未致命性之銳器傷，應可懷疑為玻璃所致多角度割裂傷」之語，
但尚無證據足認被告等持酒瓶攻擊邱泰然，參酌證人李秀慧、古
春鳳、吳佳遙、吳智方等人之證言，本件案發當時，現場極為混
亂，地面上有掉落之酒瓶，邱泰然四肢之銳器傷，應係其倒地時
遭地上酒瓶碎片割傷所致，原判決亦已說明（見原判決第十一面
第三行至第十五行），並無檢察官上訴意旨所稱判決不載理由或
所載理由矛盾之違法情形。至江至豪是否參與毆打邱泰然，不影
響被告等應負之正犯責任，原審未予調查，尤不生違背法令之問
題。又原判決以本件係肇因於邱泰然在上開ＰＵＢ店內對陳香伶
為強制行為後，陳香伶至店外告知甲○○，甲○○、乙○○始回
店內毆打邱泰然，此乃事後之報復行為，核與刑法第二百七十九
條義憤傷害致人於死罪之要件不符（見原判決第十二面第七行至
第十八行）。則陳香伶至店內拿取鑰匙時，甲○○在店外何處等
候陳香伶？其間之距離若干，與原判決所為之論斷無涉，客觀上
自無調查之必要性，原審未加調查，亦無違法可言。上訴意旨指
摘之各節，均與法律規定得為第三審上訴理由之違法情形，不相
適合，其上訴為違背法律上之程式，應予駁回。
據上論結，應依刑事訴訟法第三百九十五條前段，判決如主文。
中    華    民    國  九十五  年    七    月    六    日
                      最高法院刑事第二庭
                          審判長法官  紀  俊  乾
                                法官  黃  正  興
                                法官  陳  東  誥
                                法官  池  啟  明
                                法官  洪  佳  濱
      本件正本證明與原本無異
                                      書  記  官
中    華    民    國  九十五  年    七    月    七    日
                                                      j


司法院資訊處製作；財團法人民間司法改革基金會備份。
